【裁判字號】    98,台抗,721
【裁判日期】    980917
【裁判案由】    聲請假扣押
【裁判全文】
最高法院民事裁定              九十八年度台抗字第七二一號
抗  告  人  乙○○
上列抗告人因與相對人甲○○間聲請假扣押事件，對於中華民國
九十八年六月二十三日台灣高等法院裁定（九十八年度全字第六
號），提起抗告，本院裁定如下：
    主  文
抗告駁回。
抗告訴訟費用由抗告人負擔。
    理  由
按債權人就金錢請求或得易為金錢請求之請求，欲保全強制執行
者，得聲請假扣押；又請求及假扣押之原因，應釋明之；前項釋
明如有不足，而債權人陳明願供擔保或法院認為適當者，法院得
定相當之擔保，命供擔保後為假扣押；民事訴訟法第五百二十二
條第一項及第五百二十六條第一項、第二項分別定有明文。故債
權人就假扣押之原因全未釋明時，固不得以供擔保代之；惟如已
釋明，僅係釋明不足，法院自得命債權人供擔保後為假扣押。所
謂「假扣押之原因」，依同法第五百二十三條第一項規定，係指
有日後不能強制執行或甚難執行之虞者而言。其情形本不以債務
人浪費財產，增加負擔或就其財產為不利益之處分，將達於無資
力之狀態，或債務人移住遠處、逃匿無蹤或隱匿財產為限。又稱
釋明者，係使法院就某事實之存否，得到大致正當之心證，為已
足，與證明係當事人提出之證據方法，足使法院產生堅強心證，
可以確信其主張為真實者，尚有不同。
本件原法院以：相對人主張抗告人對其負有遷讓返還坐落台北市
北投區○○段○○段二二六地號土地，及其上門牌號碼為同區○
○○路二號房屋（下稱系爭房地）暨塗銷該房地所有權移轉登記
之債務，其對抗告人有請求之原因，業據提出土地及建物所有權
狀、土地登記謄本，以為釋明。且相對人就抗告人積欠第三人陽
信商業銀行股份有限公司社子分行（下稱陽信銀行社子分行）新
台幣（下同）一千九百萬八千一百三十元之債務，該分行已聲請
拍賣系爭房地，如經拍定，其餘款至少有三千五百萬元將交由抗
告人收受，而抗告人除此之外，別無其他較有價值之資產，先後
以系爭房地抵押貸得之二千萬元又花用殆盡，另積欠信用卡消費
借款八萬八千七百十八元，其獨資經營之新全發商行更早於民國
九十七年十一月間辦理歇業登記。在在均顯示抗告人有浪費財產
、增加負擔或對其財產為不利益之處分，致無支付能力，有不能
強制執行或甚難執行之虞等情，亦提出台灣士林地方法院（下稱
士林地院）民事執行進行單、拍賣公告、抗告人財產所得清單、
士林地院九十七年度拍字第一四三四號裁定、台南縣政府商業登
記公示資料查詢資料等，以釋明其對抗告人有假扣押之原因。縱
相對人就假扣押原因之釋明不足，然其既陳明願供擔保以代釋明
，可認已足補其釋明之欠缺。至相對人前雖已就系爭房地先在九
百萬元債權之範圍內聲請假扣押，惟該次假扣押之本案訴訟係請
求清償債務，與本件假扣押之請求為塗銷所有權移轉登記等，非
屬同一請求，相對人再聲請假扣押，即有必要。審酌相對人應供
擔保之金額以三百三十三萬四千元為適當。因而為相對人提供該
擔保金額後，得對抗告人之財產在一千萬元之範圍內為假扣押之
裁定，經核於法洵無違誤。抗告意旨，指摘原裁定不當，聲明廢
棄，非有理由。
據上論結，本件抗告為無理由。依民事訴訟法第四百九十五條之
一第一項、第四百四十九條第一項、第九十五條、第七十八條，
裁定如主文。
中    華    民    國  九十八  年    九    月   十七   日
                      最高法院民事第三庭
                          審判長法官  蘇  茂  秋
                                法官  陳  碧  玉
                                法官  王  仁  貴
                                法官  張  宗  權
                                法官  葉  勝  利
      本件正本證明與原本無異
                                      書  記  官
中    華    民    國  九十八  年    九    月  二十九  日
                                                      V


司法院資訊處製作；財團法人民間司法改革基金會備份。
